【裁判字號】    89,易,1265
【裁判日期】    900308
【裁判案由】    詐欺
【裁判全文】
臺灣桃園地方法院刑事判決                        八十九年度易字第一二六五號
    公  訴  人  臺灣桃園地方法院檢察署檢察官
    被      告  甲○○
右列被告因詐欺案件，經檢察官提起公訴（八十九年度偵字第一○三八號），本院判
決如左：
        主  文
甲○○意圖為自己不法之所有，以詐術使人將本人之物交付，處有期徒刑捌月。
        事  實
一、甲○○明知其所有坐落桃園縣中壢市○○○段舊社小段一一三之三地號土地及其
    上門牌號碼為同市光明里白馬莊七五之六號六樓之房屋（下稱系爭房地），於民
    國八十四年十二月七日，業經債權人遠東國際商業銀行股份有限公司（下稱遠東
    銀行）向本院取得假扣押裁定後，復於八十四年十二月二十八日下午三時三十分
    許，由本院實施查封，並函請桃園縣中壢地政事務所，於八十五年一月四日辦理
    查封登記在案。竟意圖為自己不法之所有，於八十四年十二月底某日，因力霸房
  屋公司延平店業務員彭智祺掃街拜訪獲知其欲出售系爭房地時，即隱瞞上開系爭
    房地被查封之事實，而委託該公司代售，並於八十五年一月四日訂立委託銷售契
    約，委託銷售期間為八十五年一月七日起至同年二月十五日止。後於八十五年一
    月二十九日，黃美鳳經由力霸房屋公司之仲介，在位於桃園縣平鎮市○○路○段
    二七二號之力霸房屋公司延平店，與甲○○簽立系爭房地之買賣契約，以總價新
    台幣（下同）六百六十八萬元購買系爭房地，而甲○○於與黃美鳳訂約時，亦隱
    瞞上開事實，致黃美鳳不知系爭房地已被查封，陷於錯誤而與之訂約，且於訂約
    當日給付頭期款六十八萬元及同年二月六日再依約給付一百萬元分期款予甲○○
    。嗣黃美鳳經由銀行人員告知系爭房地經本院實施查封之事實，始知受騙。
二、案經被害人黃美鳳訴由桃園縣警察局中壢分局報請台灣桃園地方法院檢察署檢察
    官偵查起訴。
        理  由
一、訊據被告甲○○固不否認於前揭時、地，與告訴人黃美鳳就系爭房地訂立買賣契
    約並收受上開款項之事實，惟矢口否認有何詐欺犯行，辯稱：伊於與告訴人訂立
    買賣契約時，並不知系爭房地業經法院實施查封，倘伊知悉上情，豈有將系爭房
    地委託力霸房屋公司出售之可能，且伊亦未曾提供系爭房地之登記簿謄本給彭智
    祺云云。惟查：
    （一）右揭事實，業據告訴人黃美鳳於警訊、偵查及本院調查程序中指述甚詳。
    （二）又被告之債權人遠東銀行於八十四年十二月六日即向本院提出對被告所有
          之財產為假扣押之聲請，並經本院於同年十二月七日為假扣押裁定，該裁
          定於同年十二月二十八日，寄交被告上開位於新竹市之戶籍地，由呂美玲
          簽收；而遠東銀行於同年十二月二十八日即向本院聲請查封系爭房地，經
          本院於同年月二十八日下午三時三十分許，至現場實施查封，並函請桃園
          縣中壢地政事務所，辦理查封登記，經該地政事務所於八十五年一月四日
          完成查封登記在案，且本院於辦理查封登記後，已將查封登記函寄交上開
          被告新竹市之戶籍地，由被告之母陳金枝於八十五年一月四日上午十一時
          九分收受送達等情，由上開聲請狀、本院裁定、囑託查封登記函、送達證
          書等影本在卷足參（附於偵查卷第五八頁至第六八頁）。
    （三）另被告雖辯稱：法院通知均寄伊位於新竹老家，伊母親代收後，並未轉交
          給伊，所以伊並不知系爭房地被查封云云，然被告於本院調查程序中既自
          承於系爭房地遭查封期間，伊係居住在系爭房地附近約一百公尺處一節（
          見本院八十九年八月十六日訊問筆錄），則於如此相近之距離內，被告竟
          不知系爭房地於八十四年十二月二十八日，業經本院人員會同債權人執行
          查封，已非無疑。況參以被告於偵查中自承：銀行未對伊催繳，但有對借
          款人催繳，借款人有告訴伊，伊說那伊趕快把房子賣掉，因當時伊自己缺
          錢等語（見偵查卷第七二頁），及於警訊中陳稱：賣房子之前，伊問過遠
          東銀行，如果繳息正常，就可以撤銷，所以伊才賣那房子；伊先將黃美鳳
          交付的錢拿去處理另外債務等語（見偵查卷第四頁），顯見被告於與告訴
          人訂立買賣契約時，即明知系爭房地已被查封一情，且其具有為自己不法
          所有之意圖甚明，是被告上開所辯要難憑信。
    （四）再證人陳國忠（其因本件系爭房地買賣所涉共犯詐欺罪嫌部分，業經檢察
          官為不起訴處分在案）即力霸房屋公司延平店之店長於本院調查程序中證
          稱：本件經伊向承辦人彭智祺查詢結果得知，委託當時是屋主拿謄本給彭
          智祺看而已，沒有去調謄本，之前伊公司並沒有如此處理之經驗，因本件
          屋主是中壢建商，且之前有和房屋仲介合作的情形，所以承辦人認為被告
          所提出的資料是正確的等語（見本院八十九年九月十三日訊問筆錄），並
          核與證人彭智祺即原力霸房屋公司延平店之業務員於本院調查程序中結證
          稱：系爭房地之委託出售契約是伊去招攬，於八十四年底時，伊騎機車去
          掃街，看到房子上有自售二個字，伊即依上面的電話與吳太太聯絡，而伊
          與吳先生談妥後，雙方於八十五年一月四日簽訂委託契約，一般受託案件
          ，會請委託人提供委託房地之產權狀，而由伊公司去申請謄本，以核對是
          否相符，及是否為有瑕疵的不動產，但本件特殊，因委託人即被告是建商
          ，行頭很好（開很好的車、住很好的房子），所以他提供的整套資料，包
          括謄本，伊就收下使用不疑有他，沒有再另外申請謄本等語相符（見本院
          八十九年十月二十五日訊問筆錄），而佐以證人劉淑菁即辦理系爭房地過
          戶手續之代書於本院調查程序中亦證稱：伊辦理系爭房地過戶之文件是陳
          國忠交給伊，其中包括謄本、權狀影本、地籍圖、平面圖等語（見本院八
          十九年九月二十九日訊問筆錄），堪認證人陳國忠等上開證述應為可採，
          據此，被告確有故意隱瞞系爭房地遭查封，而使告訴人陷於錯誤一情，至
          堪認定，否則要無提供系爭房地謄本予證人彭智祺之必要。
    （五）綜上，被告空言否認詐欺犯行，顯係事後卸責之詞，不足為採，此外復有
          不動產買賣合約書、系爭房地之登記簿謄本、委託銷售契約書附卷可稽（
          附於偵查卷第一五頁至三二頁、五四頁）。本件事證明確，被告右揭犯行
          洵堪認定，應依法論科。
二、核被告甲○○所為，係犯刑法第三百三十九條第一項之詐欺取財罪。又告訴人黃
    美鳳雖陸續二次分別交付上開款項，然均係因被告所為之一詐欺行為而依約給付
    ，是被告所為仍應論以單純一罪，併此敘明。爰審酌被告為圖己利，隱瞞系爭房
    地被查封之事實，而與告訴人訂立買賣契約，所為非是，且事後極力飾詞否認犯
    行，犯後態度難謂良好，及迄今未與告訴人達成民事和解，賠償告訴人損失等一
    切情狀，量處如主文所示之刑，以資懲儆。
據上論斷，應依刑事訴訟法第二百九十九條第一項前段，刑法第三百三十九條第一項
，罰金罰鍰提高標準條例第一條前段，判決如主文。
本案經檢察官黃錦秋到庭執行職務。
中      華      民      國      九十    年      三      月      八      日
                              臺灣桃園地方法院刑事第二庭
                                  法  官   王美玲
右正本證明與原本無異。
如不服本判決，應於判決送達後十日內向本院提出上訴狀( 應附繕本 )，上訴於
臺灣高等法院。
                                  書記官   賴玉真
中        華        民        國   九十   年   三   月    九    日
附論罪科刑依據之法條：
刑法第三百三十九條第一項
刑法第三百三十九條：
意圖為自己或第三人不法之所有，以詐術使人將本人或第三人之物交付者，處五年以
下有期徒刑、拘役或科或併科一千元（已提高十倍為一萬元）以下罰金。
以前項方法得財產上不法之利益或使第三人得之者，亦同。
前二項之未遂犯罰之。
意圖為自己或第三人不法之所有，以詐術使人將本人或第三人之物交付者，處五年以
下有期徒刑、拘役或科或併科一千元（已提高十倍為一萬元）以下罰金。


司法院資訊處製作；財團法人民間司法改革基金會備份。
